臺灣嘉義地方法院民事判決　　　　　　　100年度訴字第586號
原　　　告　賴威壬
被　　　告　賴豐升
訴訟代理人　張美瑛
上列當事人間因被告過失傷害案件，原告提起刑事附帶民事訴訟
請求損害賠償，經本院刑事庭以 100年度嘉交簡附民字第13號裁
定移送前來，本院於民國 100年11月29日言詞辯論終結，判決如
下：
  主  文
被告應給付原告新臺幣貳萬捌仟肆佰陸拾伍元，及自民國一百年
五月十八日起至清償日止，按週年利率百分之五計算之利息。
原告其餘之訴駁回。
訴訟費用由被告負擔百分之五，餘由原告負擔。
本判決原告勝訴部分得為假執行；但被告如以新臺幣貳萬捌仟肆
佰陸拾伍元預供擔保，得免為假執行。
原告其餘假執行之聲請駁回。
  事 實 及 理 由
一、被告經合法通知，未於最後言詞辯論期日到場，核無民事訴
    訟法第 386條所列各款情形，爰依原告聲請，由其一造辯論
    而為判決。
二、原告起訴主張：
  （一）被告於民國99年10月9日凌晨零時5分許，騎乘車牌號碼
        BV6─555號普通重型機車，沿嘉義巿盧厝道路，自東往
        西方向行駛，途經嘉義巿東區長竹里盧厝85號附 1前時
        ，左轉彎摔倒與對向原告騎乘車牌號碼BT9─508號普通
        重型機車發生碰撞，致原告受有腦震盪、腹壁挫傷、右
        膝挫擦傷之傷害，以及原告車輛受損。經肇事責任鑑定
        原告並無肇事原因。爰依民法侵權行為之法律關係，請
        求被告賠償醫療費用新臺幣（下同） 650元、機車修理
        費9,050元、行車事故鑑定費用3,000元、精神慰撫金51
        3,324元（原告原任職士官每月 42,777元薪資×12個月
        ），合計526,024元。
  （二）聲明：1.被告應給付原告新臺幣 526,024元，及自起訴
        狀繕本送達翌日起至清償日止，按週年利率百分之 5計
        算之利息。2.原告願供擔保，請准宣告假執行。
三、被告未於最後言詞辯論期日到場，據其先前具狀陳稱：
  （一）原告受傷輕微，且酗酒肇事與有過失。
  （二）原告請求慰撫金過高，應以4,000元為宜。
  （三）原告請領強制險部分應扣抵。
  （四）原告身受重傷，尚未求償。
  （五）聲明：1.原告之訴駁回。2.如受不利益判決願供擔保，
        請准予免為假執行。
四、得心證之理由：
  （一）原告主張被告於99年10月9日凌晨零時5分許，騎乘車牌
        號碼BV6─555號普通重型機車，沿嘉義巿盧厝道路，自
        東往西方向行駛，途經嘉義巿東區長竹里盧厝85號附 1
        前時，左轉彎摔倒與對向原告騎乘車牌號碼BT9─508號
        普通重型機車發生碰撞，致原告受傷及原告車輛受損等
        情，業經被告於刑案偵審中均坦承不諱，並有道路交通
        事故現場圖、道路交通事故調查報告表、調查筆錄及現
        場照片、酒精濃度測試單、刑法第185條之3測試觀察紀
        錄表、財團法人天主教聖馬爾定醫院診斷證明書等在卷
        可稽，復經本院調取相關刑案亦即本院100年度交簡上
        字第59號刑事案卷核閱屬實，故上開事實均堪信為真。
        而原告主張因被告駕車過失行為致受有上開損害，依侵
        權行為法律關係，請求被告賠償上開損害等情，被告則
        以上開情詞置辯。是
        本件爭點在於：1.原告是否與有過失？2.原告請求被告
        賠償之金額若干為適當？
  （二）經查：
      1.按行車速度，依速限標誌或標線之規定，無速限標誌或
        標線者，…在未劃設車道線、行車分向線或分向限制線
        之道路，或設有快慢車道分隔線之慢車道，時速不得超
        過四十公里。另按汽車除行駛於單行道或指定行駛於左
        側車道外，在未劃分向線或分向限制線之道路，應靠右
        行駛，道路交通安全規則第93條第1項第1款、第95條第
        1 項分別定有明文。查被告駕駛機車，於行經事故路段
        時，自應注意上開交通安全規則，以防止危險發生；且
        依道路交通事故調查報告表（一）所載，當時天候晴、
        夜間有照明、柏油路面乾燥無缺陷、無障礙物、視距良
        好，並無不能注意之情事，被告警詢時自陳其行經道路
        路段，時速約45公里，自已超出該路段時速40公里之限
        制，此有被告警詢筆錄及道路交通事故調查報告表在卷
        可憑。且依道路交通事故現場圖所示，肇事路段為彎道
        ，而被告由東往西方向騎乘機車之倒地刮地痕僅距離南
        側路緣1.6公尺，堪認被告並未靠右行駛，始撞及原告
        機車，致原告受有前揭傷害，足見被告於本件車禍確有
        違反上述交通安全規則之過失至明。而本件事故經送臺
        灣省嘉雲區車輛行車事故鑑定委員會鑑定結果：賴豐升
        駕駛重機車，夜間行經左彎之未劃分向標線道路，超速
        行駛且未靠右（偏左）行駛不當，遇見狀況，先行滑倒
        再與對方踫撞肇事，為肇事原因；賴威壬駕駛重機車，
        無肇事因素等情，有臺灣省嘉雲區車輛行車事故鑑定委
        員會10  0年1月14日嘉雲鑑990892字第1005800173號函
        附嘉雲區990892案鑑定意見書在卷足稽（見他字卷），
        再經本院於刑事審理時送臺灣省車輛行車事故覆議鑑定
        委員會鑑定結果，亦為相同認定，有該會100年6月21日
        覆議字第10062023936號函附卷可稽（見嘉交簡卷第30
        頁），亦與本院上開認定相符；且被告因本件車禍犯過
        失傷害罪，經本院刑事庭判決有罪確定在案，有上開刑
        事判決書在卷可稽，更徵被告確有過失無誤。且原告確
        因
        本件車禍受有傷害，則被告過失駕車肇事行為與原告之
        傷害結果間具有相當因果關係至為顯然。原告主張被告
        應負過失侵權賠償責任，自屬有據。至被告固抗辯原告
        酒後駕車與有過失云云，惟本件車禍事故係因被告超速
        且未靠右行駛入侵原告所行駛車道所致，業如上述，實
        難認
        本件車禍發生為原告酒後駕車不能安全駕駛所共同肇致
        ，且被告對於上開抗辯復未能舉證以實其說，自不足採
        。
      2.按因故意或過失，不法侵害他人之權利者，負損害賠償
        責任；不法侵害他人之身體或健康者，對於被害人因此
        喪失或減少勞動能力，或增加生活上之需要時，應負損
        害賠償責任；不法侵害他人之身體、健康、名譽、自由
        、信用、隱私、貞操，或不法侵害其他人格法益而情節
        重大者，被害人雖非財產上之損害，亦得請求賠償相當
        之金額，民法第184條第1項前段、第193條第1項、第19
        5條第1項分別定有明文。原告既因被告之過失侵權行為
        而受有損害，依上揭規定，原告自得請求損害賠償。茲
        就原告請求賠償之費用，是否應予准許，分述如下：
        (1)醫療費用：原告請求被告賠償因本件車禍事故受傷所
          支出之醫療費用 650元，並提出醫療費用收據為證。
          而被告對原告已支出之醫療費用金額未為爭執，且原
          告上開主張醫療費用支出損害確有診斷證明書、醫療
          費用單據（見附民卷第7頁至第9頁）在卷可稽，是原
          告請求被告賠償醫療費用650元均應予准許。
        (2)機車修理費：原告請求被告賠償機車修理費 9,050元
          等語，並提出收據（見附民卷第10頁）為證。被告對
          此未為爭執；惟機車修理費於計算本件損害賠償額時
          ，自應將零件折舊部分予以扣除。查系爭車輛係西元
          2003年11月（即92年11月）出廠，93年 2月13日領照
          ，有原告行車執照影本在卷可稽（見本院卷第25頁）
          ，迄本件事故發生時間即99年10月9日，已使用約6年
          餘，依行政院所頒固定資產耐用年數表及固定資產折
          舊率表，機車之耐用年數為 3年，依定率遞減法折舊
          率為千分之 536，據此折舊，該機車更換零件之折舊
          金額應為8,635元〔計算式：第1年之折舊9,050元0
          .536＝4,851元，第2年之折舊（9,050元－4,851元）
          0.536＝2,551元，第 3年之折舊（4,851元－2,551
          元）0.536＝1,233元，折舊共計8,635元（元以下4
          捨 5入）〕，則原告得請求被告賠償因機車損壞所支
          出修復費用應為415元（計算式9,050－8,635）。
        (3)行車事故鑑定費用：原告主張其支出車輛行車事故鑑
          定委員會鑑定本件車禍肇事責任之鑑定費用 3,000元
          ，有該委員會各項收入收據影本 1紙在卷可憑（見附
          民卷第10頁），此為被告所不爭執；且被告對本件車
          禍事故之過失比例確有爭執，是原告支付鑑定費用，
          乃為確定肇事責任之歸屬所必要，則原告此部分之請
          求，亦無不合，應予准許。
        (4)精神慰撫金部分：原告主張其因車禍發生，其無肇事
          原因，但被告過失使原告被軍方以不適服現役勒令退
          伍導致失業，造成精神上損害，且被告對原告未有任
          何歉意，犯後態度惡劣，故以原告原任職士官每月42
          , 777元薪資計算1年，依民法第195條第1項請求被告
          賠償精神慰撫金 513,324元等語，並提出陸海空軍士
          官退伍令、活期儲蓄存款存摺影本為證。被告對此則
          抗辯：原告請求慰撫金過高，應以 4,000元為宜等詞
          。原告固主張其因本件車禍被告過失使原告被軍方以
          不適服現役勒令退伍導致失業，造成精神上損害云云
          ，然查原告因本件車禍僅受有右膝挫擦傷之傷害，其
          傷勢並非甚重，已難認係因本件車禍所受傷勢遭軍方
          以不適服現役勒令退伍；且原告於本件車禍後經員警
          實施酒精濃度測試發覺其呼氣酒精濃度為1.36mg/l，
          此有其酒測單在卷可憑，其所犯危險駕駛交通工具罪
          則經國防部中部地方軍事法院於100年2月8日以100
          年度訴字第1號判處拘役40日確定，後於同年月14日
          始為軍方以不適服現役勒令退伍，此觀原告提出之陸
          海空軍士官退伍令即明，足見原告遭勒令退伍原因實
          係因其自身上開酒後駕駛動力交通工具之行為，是原
          告主張因被告過失而使其被軍方以不適服現役勒令退
          伍導致失業云云，並不足採。從而，原告主張以期原
          任職士官每月42,777元薪資計算1年，作為請求被告
          賠償精神慰撫金之計算方式，即失其所據。惟按慰藉
          金之賠償須以人格權遭遇侵害，使精神上受有痛苦為
          必要，其核給之標準固與財產上損害之計算不同，然
          非不可斟酌雙方身分資力與加害程度，及其他各種情
          形核定相當之數額，最高法院51年臺上字第223號判
          例可資參照。本院審酌車禍發生之過程、被告為本件
          車禍之肇事原因負全部過失、原告於車禍發生時為26
          歲，因車禍致受有右膝挫擦傷之傷害，其傷勢固非甚
          重，然原告精神上仍受有痛苦；再考量原告事故當時
          為空軍士官；被告則自陳其從事服務業，此觀其警詢
          筆錄即明，並衡酌本院依職權所調取兩造稅務電子閘
          門財產所得調件明細表（見本院卷第11頁至第14頁）
          所示兩造於98年度、99年度名下均無任何不動產及汽
          車，僅被告於99年度有薪資所得120, 960元等兩造之
          身分、經濟能力，認原告請求於25,000元範圍內，堪
          認適當，逾此部分不應准許。
        (5)基上，原告因本件車禍所受之損害額度應為29,065元
          （650＋415+3,000＋25,000）。逾此範圍之請求，不
          應准許。
        (6)按保險人依強制汽車責任保險法規定所為之保險給付
          ，視為被保險人損害賠償金額之一部分；被保險人受
          賠償請求時，得扣除之，強制汽車責任保險法第32條
          定有明文。查於本件交通事故發生後，原告已請領強
          制險給付600元等情，有旺旺友聯產物保險股份有限
          公司嘉雲分公司100年10月28日函（見本院卷第51 頁
          ）在卷可憑，則原告前開受損害金額自應扣除保險給
          付600元，即28,465元（29,065—600＝28,465）。
      3.按給付無確定期限者，債務人於債權人得請求給付時，
        經其催告而未為給付，自受催告時起，負遲延責任。其
        經債權人起訴而送達訴狀，或依督促程序送達支付命令
        ，或為其他相類之行為者，與催告有同一之效力，民法
        第229條第2項定有明文。又遲延之債務，以支付金錢為
        標的者，債權人得請求依法定利率計算之遲延利息。但
        約定利率較高者，仍從其約定利率；應付利息之債務，
        其利率未經約定，亦無法律可據者，週年利率為百分之
        五，亦為同法第233條第1項及第20 3條所明定。查原告
        請求被告之賠償金額，並未定有給付期限，原告請求自
        起訴狀繕本送達翌日即100年5月18日起算至清償日止，
        按週年利率5%計算之利息，未逾上開規定範圍，自無不
        合，應予准許。
五、綜上所述，原告依據上開侵權行為損害賠償法律關係，請求
    被告給付28,465元，及自100年5月18日起至清償日止，按週
    年利率5%計算之利息，為有理由，此部分應予准許，逾此範
    圍之請求，為無理由，應予駁回。
六、原告陳明願供擔保聲請宣告假執行，經核原告勝訴部分金額
    未逾50萬元，依民事訴訟法第389條第1項第 5款規定，應依
    職權宣告假執行，是就此部分，原告雖陳明願供擔保請求宣
    告假執行，惟應認其僅係促請本院為上開宣告假執行職權之
    發動而已，應由本院依職權為假執行之宣告。又被告陳明如
    受不利之判決，願供擔保以代釋明，聲請免為假執行，爰就
    原告勝訴部分酌定相當之擔保金額併予准許。至原告敗訴部
    分，其假執行之聲請已失所附麗，應併予駁回。
七、兩造其餘之攻擊或防禦方法及未經援用之證據，經本院斟酌
    後，認為均不足以影響本判決之結果，爰不逐一論駁，併此
    敘明。
八、據上論結，原告之訴為一部有理由，一部無理由，依民事訴
    訟法第385條第1項前段、第79條、第389條第1項第5款、第
    392 條第2項，判決如主文。
中    華    民    國    100  年    11     月    30    日
                  民事第三庭  法  官  曾宏揚
以上正本係照原本作成。
如對本判決上訴，須於判決送達後20日內向本院提出上訴狀。如
委任律師提起上訴者，應一併繳納上訴審裁判費。
中    華    民    國    100  年    11     月    30    日
                              書記官  陳見明